【裁判字號】    89,訴,248
【裁判日期】    890902
【裁判案由】    偽造文書等
【裁判全文】
台灣苗栗地方法院刑事判決                          八十九年度訴字第二四八號
    公  訴  人  臺灣苗栗地方法院檢察署檢察官
    被      告  丙○○
右列被告因偽造文書等案件，經檢察官提起公訴（八十九年度偵字第一一六八號），
本院判決如左：
    主  文
丙○○共同行使偽造私文書，足以生損害於他人，累犯，處有期徒刑陸月。
偽造之「乙○○」印章壹枚沒收。
    事  實
一、丙○○於民國八十五年間因違反麻醉藥品管理條例案件，經台灣新竹地方法院判
    處有期徒刑四月，如易科罰金以三百元折算一日確定，於八十六年八月十四日易
    科罰金執行完畢，不知警惕。復意圖為自己不法之所有，並基於竊盜之犯意，於
    八十八年十一月初某日，在苗栗縣銅鑼鄉○○村○○○鄰○○路四十二巷十八號
    其住處，竊取其父乙○○所有之新竹國際商業銀行銅鑼分行（下稱新竹商銀銅鑼
    分行）存摺一本（竊盜部分未具告訴）。得手後，復意圖為自己不法之所有，計
    劃盜領存摺內存款。隨即於同年十一月初某日，至苗栗縣銅鑼鄉○○街二十八號
    「時章堂」刻章店，利用不知情之吳春明偽造「乙○○」印章一枚。嗣丙○○以
    新台幣（下同）一、二千元為酬，請甲○○（另結）代為至新竹商銀銅鑼分行提
    領存款。其二人即基於行使偽造私文書及詐欺取財之犯意聯絡，於同年十一月十
    五日下午二時許，由丙○○騎乘機車搭載甲○○至苗栗縣銅鑼鄉○○路二０一號
    新竹商銀銅鑼分行前，然後由甲○○持上揭存摺及印章至該分行內，以所攜帶的
    印章在空白提款單上偽造「乙○○」印文，並於其上填寫領取一萬元，偽造乙○○領取一萬元的提款單。然後對該分行的櫃檯課員劉保祥施用詐術，持乙○○的
    存摺及行使該偽造的提款單，向負責櫃台的劉保祥領款，表示係受乙○○委託前
    來領款，足以生損害於乙○○。然旋遭劉保祥以上揭存摺業已掛失止付為由拒絕
    付款，始未得逞。嗣經乙○○報警處理，警方於同年十二月八日下午二時三十分
    許，循線查獲丙○○、甲○○而悉上情。惟上開乙○○名義的提款單已遭丙○○
    撕毀不存在，另丙○○所偽造的乙○○印章則遭丙○○棄置。
二、案經乙○○訴由苗栗縣警察局苗栗分局報請臺灣苗栗地方法院檢察署檢察官偵查
    起訴。
    理  由
一、訊據被告丙○○對前揭事實供承不諱，和共犯甲○○就領款部分供述情節相合。
    並與被害人乙○○指述及証人即新竹商銀銅鑼分行之課員劉保祥証述之情節相符
    ，足見被告之自白應與事實相符。本件事証明確，被告犯行應堪認定。
二、核被告和甲○○偽造乙○○領取一萬元的提款單，持向銀行櫃台領款，行使該偽
    造之提款單，表示係受乙○○委託前來領款，足以生損害於乙○○，所為係犯刑
    法第二百十六條、第二百十條之行使偽造私文書罪。又其和甲○○對銀行職員劉
    保祥施用詐術，表示係受乙○○委託前來領款，惟遭劉保祥以上揭存摺業已掛失
    止付為由，拒絕付款而未得逞，所為係犯刑法第三百三十九條第三項、第一項之
    詐欺取財未遂罪。被告與甲○○就上開二罪間有犯意之聯絡與行為之分擔，應論
    以刑法第二十八條之共同正犯，又其利用不知情的吳春明偽造「乙○○」印章一
    枚，應論以間接正犯。被告與甲○○持偽造之乙○○提款單向銀行領款，其偽造
    印章及蓋用偽印文於提款單上之行為為偽造私文書之部分行為，偽造私文書之低
    度行為，應為行使之高度行為所吸收，均不另論罪。其所犯上開二罪間有方法結
    果之牽連關係，依刑法第五十五條之規定，從一重以行使偽造私文書罪處斷。查
    被告前於八十五年間因違反麻醉藥品管理條例案件，經台灣新竹地方法院判處有
    期徒刑四月，如易科罰金以三百元折算一日確定，於八十六年八月十四日易科罰
    金執行完畢，有臺灣苗栗地方法院檢察署刑案資料查註紀錄表及台灣高等法院被
    告全國前案紀錄表各乙紙在卷可稽。其在有期徒刑之執行完畢後五年以內，復犯
    有期徒刑以上之本罪，為累犯，應依刑法第四十七條之規定加重其刑。爰審酌被
    告之上開素行、本件犯罪之動機、目的、手段、所生危害及犯後坦承犯行之態度
    等一切情狀，量處如主文所示之刑。被告所偽造的乙○○印章一枚雖遭其棄置，
    業據被告供承在卷（見偵卷第十頁反面、本院八十九年八月二十二日筆錄），致
    未扣案，惟不能証明已不存在，故仍依刑法第二百十九條之規定宣告沒收（最高
    法院五十一年台上字第一一三四號判例參照）。至被告和甲○○在提款單上偽造
    的乙○○印文，因該提款單業據被告撕毀而不存在（見偵卷第十頁反面），故不
    另依刑法第二百十九條之規定宣告沒收，附為敘明。
據上論斷，應依刑事訴訟法第二百九十九條第一項前段、刑法第二十八條、第二百十
六條、第二百十條、第三百三十九條第一項、第三項、第五十五條、第四十七條、第
二百十九條、罰金罰鍰提高標準條例第一條前段，判決如主文。
本案經檢察官黃智勇到庭執行職務。
中    華    民    國      八十九     年        九       月      二      日
                                     臺灣苗栗地方法院刑事庭
                                         法  官  劉  興  浪
右正本證明與原本無異。
如不服本判決，應於判決送達後十日內向本院提出上訴狀（須附繕本），上訴於臺灣
高等法院臺中分院。
                                         書記官  陳  建  分
中    華    民    國      八十九     年        九       月      二      日
附錄論罪科刑法條
刑法第三百三十九條第一項：
意圖為自己或第三人不法之所有，以詐術使人將本人或第三人之物交付者，處五年以
下有期徒刑、拘役或科或併科一千元以下罰金。
刑法第三百三十九條第三項：
前二項之未遂犯罰之。
刑法第二百十條：
偽造、變造私文書，足以生損害於公眾或他人者，處五年以下有期徒刑。
刑法第二百十六條：
行使第二百十條至第二百十五條之文書者，依偽造、變造文書或登載不實事項或使登
載不實事項之規定處斷。


司法院資訊處製作；財團法人民間司法改革基金會備份。
